臺灣雲林地方法院刑事判決　　　　　　　100年度訴字第404號
公　訴　人　臺灣雲林地方法院檢察署檢察官
被　　　告　塗岳霖
上列被告因違反毒品危害防制條例案件，經檢察官提起公訴（10
0 年度撤緩毒偵字第37號），本院於準備程序進行中，因被告就
被訴事實為有罪之陳述，經告知簡式審判程序意旨，並聽取公訴
人及被告之意見後，本院合議庭裁定由受命法官獨任依簡式審判
程序審理，判決如下：
    主  文
塗岳霖施用第一級毒品，處有期徒刑柒月。
    事  實
一、塗岳霖前因施用毒品案件，經觀察、勒戒執行完畢，認無繼
    續施用毒品之傾向，於民國97年12月17日執行完畢釋放出所
    ，並由臺灣雲林地方法院檢察署（下稱雲林地檢署）檢察官
    以97年度毒偵字第1842號為不起訴處分確定。詎其仍不知悔
    改，復基於施用第一級毒品海洛因（下稱海洛因）之犯意，
    於98年1 月18日為警採尿前2 、3 日之晚上某時許，在不詳
    地點，以將海洛因摻入香菸之方式，施用海洛因1 次。嗣於
    98年1 月18日晚上8 時29分許，搭乘由劉仲恩（另案偵辦中
    ）所駕駛之車牌號碼Q8-9222 號自用小客車，至雲林縣古坑
    鄉○○村○○路122 號中國石油加油站前，欲購買海洛因時
    ，為警當場查獲，並徵其同意採其尿液送驗，結果呈嗎啡陽
    性反應，而悉上情。
二、案經雲林縣警察局斗南分局報告臺灣雲林地方法院檢察署檢
    察官偵查起訴。
    理  由
一、被告塗岳霖所犯之毒品危害防制條例第10條第1 項之罪，非
    死刑、無期徒刑、最輕本刑為3 年以上有期徒刑之罪或高等
    法院管轄第一審之案件，其於準備程序進行中，就前揭被訴
    事實為有罪之陳述，經受命法官告以簡式審判程序之旨，並
    聽取其與公訴人之意見後，本院認無不得或不宜改依簡式審
    判程序進行之情事，依刑事訴訟法第273 條之1 第1 項、第
    284 條之1 規定，裁定本案由受命法官獨任進行簡式審判程
    序，是本案之證據調查，依刑事訴訟法第273 條之2 規定，
    不受同法第159 條第1 項、第161 條之2 、第161 條之3 、
    第163 條之1 及第164 條至第170 條規定之限制，合先敘明
    。
二、上揭犯罪事實，業據被告於本院審理時，坦承不諱，而其於
    98年1 月18日為警徵其同意採集尿液後，經送往臺灣檢驗科
    技股份有限公司以氣相層析質譜儀GC/MS 檢驗結果，確呈毒
    品嗎啡陽性反應，有該公司98年2 月9 日濫用藥物尿液檢驗
    報告、雲林縣警察局斗南分局查獲毒品危害防制條例案嫌犯
    尿液送檢真實姓名對照表各1 份在卷可稽（見警卷），足認
    被告上開自白核與事實相符，堪採為認定被告犯罪之證據，
    是被告確有於上開時、地施用第一級毒品海洛因1 次無訛。
    再被告前因施用毒品案件，經裁定送觀察、勒戒後，認無繼
    續施用毒品傾向，於97年12月17日執行完畢釋放出所，並由
    雲林地檢署檢察官以97年度毒偵字第1842號為不起訴處分確
    定，有臺灣高等法院被告前案紀錄表1 份在卷可稽，其於觀
    察、勒戒執行完畢釋放後，5 年內再犯本案毒品危害防制條
    例第10條第1 項之罪，所為與毒品危害防制條例第23條第2
    項之規定相符，事證明確，被告之犯行堪以認定，應依法論
    科。
三、論罪科刑之理由：
  (一)海洛因係屬毒品危害防制條例第2 條第2 項第1 款所稱之第
    一級毒品。核被告所為，係犯毒品危害防制條例第10條第1
    項之施用第一級毒品罪。被告因施用海洛因而持有海洛因之
    低度行為，應為施用之高度行為所吸收，不另論罪。
  (二)按犯毒品危害防制條例第10條所定施用毒品罪，供出毒品來
    源，因而查獲其他正犯或共犯者，減輕或免除其刑，毒品危
    害防制條例第17條第1 項定有明文。其立法意旨重在鼓勵具
    體供出其上游販毒者，俾資追查毒梟前手及其上游毒品，以
    杜絕毒品之蔓延與氾濫為目的。查被告為警查獲後，於98年
    3 月18日偵查中供出其毒品來源為綽號「阿成」之男子，並
    提供「阿成」之行動電話供檢警調查，檢察官因而查獲「綽
    號阿成」之蔡瑞清，業經雲林地檢署提起公訴，並由本院判
    決在案，有雲林地檢署檢察官98年度偵字第3501號起訴書、
    本院98年度訴字第672 號判決書、毒品施用者毒品上游通報
    表各1 份在卷可佐（見本院卷），並由公訴人以補充理由書
    說明在案，足見被告確已供出其本案施用之毒品來源為案外
    人蔡瑞清，並因而查獲蔡瑞清販賣毒品之正犯，是其施用第
    一級毒品之犯行，應依毒品危害防制條例第17條第1 項規定
    ，減輕其刑。
  (三)爰審酌被告前有如犯罪事實欄所載之施用毒品前科，素行尚
    可，且被告該次施用毒品案件，業經觀察、勒戒執行完畢，
    竟無視毒品對於自身健康之戕害及國家對杜絕毒品犯罪之禁
    令，不思悔改，徹底袪除施用毒品之惡習，殊不可取；並考
    量被告本案之犯行，原經雲林地檢署檢察官為緩起訴處分，
    係因於緩起訴期間內，故意犯幫助施用毒品罪，而經同署檢
    察官撤銷緩起訴處分，並提起公訴；惟念及施用毒品行為之
    本質是藥物濫用、物質依賴，自殘性明顯，侵害性卻隱晦，
    基此，毒品危害防制條例第10條第1 項之刑罰，自須與同條
    例第20條保安處分比擬觀察，而不應與一般犯罪之刑罰等量
    齊觀，故施以一段期間之徒刑，藉以隔離毒品、戒除依賴為
    妥；又被告施用毒品之犯行，本質上既屬戕害自己身心健康
    之行為，則尚未有嚴重破壞社會秩序或侵害他人權益之情形
    ，且被告犯後坦承犯行，態度良好，暨其自陳目前在混凝土
    工廠工作，月收入約新臺幣2 萬多元，高職畢業之智識程度
    ，家中有父母親、姊姊，父親擔任守衛工作，母親務農之家
    庭狀況等一切情狀，量處如主文所示之刑，以資懲儆。
據上論斷，應依刑事訴訟法273 條之1 第1 項、第299 條第1 項
前段，毒品危害防制條例第10條第1 項、第17條第1 項，判決如
主文。
本案經檢察官莊珂惠到庭執行職務。
中    華    民    國  100     年    6     月    20    日
                  刑事第三庭    法  官  陳雅琪
以上正本證明與原本無異。
如不服本判決應於收受判決後10日內向本院提出上訴書狀，並應
敘述具體理由；其未敘述上訴理由者，應於上訴期間屆滿後20日
內向本院補提理由書（均須按他造當事人之人數附繕本）。「切
勿逕送上級法院」。
                                書記官  顏錦清
中    華    民    國  100     年    6     月    21    日
附錄本案論罪科刑法條全文
毒品危害防制條例第10條：
施用第一級毒品者，處 6 月以上 5 年以下有期徒刑。
施用第二級毒品者，處 3 年以下有期徒刑。